臺灣高雄地方法院民事判決
111年度鳳簡字第76號
原      告  陳鳳綺  
被      告  雷憶芬  
上列當事人間請求修繕漏水等事件，本院於民國111年5月19日言
詞辯論終結，判決如下：
    主      文
原告之訴駁回。
訴訟費用新臺幣壹仟肆佰肆拾元由原告負擔。
    事實及理由
一、按原告於判決確定前，得撤回其訴之全部或一部；但被告已
    為本案之言詞辯論者，應得其同意，民事訴訟法第262 條第
    1 項定有明文。查本件原告起訴時原聲明請求：㈠被告應給
    付原告新臺幣(下同)139,990元，及自起訴狀繕本送達翌日
    起至清償日止，按週年利率5％計算之利息；㈡訴訟費用由被
    告負擔；㈢倘若原告房屋即門牌號碼高雄市○○區○○街0號2樓
    之3(下稱系爭2樓房屋)再次漏水，工程人員判定肇因為被告
    房屋即門牌號碼高雄市○○區○○街0號3樓之3(下稱系爭3樓房
    屋)時，由大樓管理員通知被告，被告應於一週內完成修繕
    系爭3樓房屋及系爭2樓房屋受損部分。若逾期未修繕，被告
    應容許原告聘請工程人員進入系爭3樓房屋，修復至系爭2樓
    房屋不漏水為止，並於被告一週內給付修繕費用及賠償系爭
    2樓房屋損壞恢復原狀之所有費用。若事發逾一週被告仍未
    修繕完成應按日賠償3,000元，至系爭2樓房屋不再漏水為止
    (包括精神賠償及租客移居旅館費用)(本院卷第8頁)，惟原
    告於本院審理時，於被告言詞辯論前即撤回訴之聲明第三項
    部分(本院卷第193頁)，揆諸前開說明，原告前開撤回無須
    徵得被告同意，已生撤回之效力，故原告聲明第三項部分自
    非本件審理範圍，合先敘明。
二、被告經合法通知，無正當理由未於言詞辯論期日到場，核無
    民事訴訟法第386條各款所列情形，爰依原告聲請，由其一
    造辯論而為判決。
三、原告主張：原告為系爭2樓房屋所有權人，被告為系爭3樓房
    屋所有權人，兩造為直接上下樓層之鄰居關係，於民國110
    年5月起至7月間高雄市鳳山區下強降雨，系爭3樓房屋為空
    屋，因屋內窗戶、3個落地窗均損壞、陽台堆放廢棄雜物堵
    塞落水孔、窗型冷氣未加蓋面板封閉，雨水從窗台、陽台、
    冷氣窗口潑入並溢流至系爭3樓房屋屋內地面，系爭3樓房屋
    屋內積水在地板及家具下聚集漫流，飽含水分之地板及家具
    透過下上樓層之結構樓板滲水至系爭2樓房屋，致系爭2樓房
    屋之天花板及浴室多處漏水及損壞。又系爭2樓房屋之主臥
    室浴室糞水管有漏水及類似鐘乳石之結晶，另一間浴室落水
    管亦有漏水，經工程人員告知乃系爭3樓房屋廁所管路漏水
    所致。詎被告僅自行雇工委請訴外人光誠工程行更換系爭3
    樓房屋之落地窗，並將窗型冷氣加蓋面板封閉空隙處，原告
    透過大樓管理員、訴外人吉成水電行及光誠工程行之人員向
    被告轉達系爭2樓房屋滲漏水情形，另寄發存證信函予被告
    、申請調解，被告均拒絕出面處理。故被告應賠償系爭2樓
    房屋之美術燈具因漏水產生火花及燒焦味，支出更換美術燈
    具及安裝工資費用5,050元；天花板滲漏之髒水滴落在床墊
    上而支出購買床墊費用5,000元；床套及被褥髒污所支出清
    洗費用440元；修繕滲漏水估算所需費用104,000元；補貼承
    租人因滲漏水所致精神損失及原告無法分租漏水房間之租金
    損失共12,000元；如日後須修繕系爭2樓房屋須補償承租人
    在外住宿費用或以減少租金方式補償承租人共6,000元；因
    漏水須使用除溼機所支出電費共1,500元；原告因漏水問題
    侵害健康權，故受有精神上痛苦，請求被告賠償非財產上損
    害6,000元，總計請求被告賠償139,990元(計算式：5,050＋5
    ,000＋440＋104,100＋12,000＋6,000＋1,500＋6,000＝139,990)。
    為此，爰依侵權行為之法律關係提起本訴，並聲明：被告應
    給付原告139,990元，及自起訴狀繕本送達翌日起至清償日
    止，按週年利率5％計算之利息。
四、被告受合法通知，無正當理由未於言詞辯論期日到場，亦未
    提出任何書狀陳述。
五、本院得心證之理由：
(一)查原告、被告分別為系爭2樓、3樓房屋所有權人，有系爭2
    樓、3樓房屋建物第三類謄本附卷可稽(本院卷第22至23頁)
    ，並有高雄市政府地政局鳳山地政事務所111年1月24日高市
    地鳳登字第11170078700號函暨鳳山區文山段397地號土地及
    同地段669建號之公務用謄本在卷可稽(本院卷第269至275頁
    )，此部分事實，首堪認定。　　
(二)按當事人主張有利於己之事實者，就其事實有舉證之責任，
    民事訴訟法第277條前段定有明文。而民事訴訟如係由原告
    主張權利者，應先由原告負舉證之責，若原告先不能舉證，
    以證實自己主張之事實為真實，則被告就其抗辯事實即令不
    能舉證，或其所舉證據尚有疵累，亦應駁回原告之請求。經
    查：
  ⒈本件原告主張系爭2樓房屋之天花板及浴室滲漏水係因系爭3
    樓房屋室內積水，系爭2樓房屋之糞水管漏水及產生類似鐘
    乳石結晶係因系爭3樓房屋之廁所管路漏水等事實，雖據其
    提出系爭3樓房屋積水照片、系爭2樓房屋天花板、牆壁、燈
    具、浴室之滲漏水照片、糞水管照片為證(本院卷第27至43
    、47至91-8背面、91-10、117至173頁)。惟觀諸原告提出前
    開照片僅能證明系爭3樓房屋屋內地面有積水，系爭2樓房屋
    天花板之燈具周圍及牆壁均有滲水痕跡、浴室磁磚有水痕、
    糞水管表面有白色結晶體，尚難判斷系爭2樓房屋滲漏水實
    際原因為何，無從據此證明係可歸責於系爭3樓房屋屋內積
    水或廁所管路漏水所致。
　⒉原告提出訴外人銅龍土木包工業出具系爭2樓房屋漏水修繕估
    價單僅記載各工項、單價及總計費用104,000元，並未記載
    漏水原因，有此估價單在卷可稽(本院卷第26、227頁)，自
    不得據此推論系爭2樓房屋滲漏水原因係系爭3樓房屋屋內積
    水或廁所管路漏水所致。又原告提出與吉成水電行之間LINE
    對話紀錄、光誠工程行於110年7月23日更換系爭3樓房屋落
    地窗之照片，有此等照片在卷可稽(本院卷第197至217背面
    、293至303頁)，僅能證明原告以LINE方式請吉成水電行向
    被告反應系爭2樓房屋有漏水及受損情形，與被告請光誠工
    程行更換系爭3樓房屋落地窗之事實。再觀諸原告提出其與
    被告之委請工人錄音譯文，工人甲表示：「被告屋內積水，
    水是由陽落地窗整個滲入屋內的。是陽台落地窗壞掉了，窗
    型冷氣窗口沒有封閉，要請落地窗廠商來處理。這是因為強
    降雨，雨水從陽台落地窗、窗戶及冷氣窗口滲流入被告屋內
    ，造成被告屋內全屋積水，不是室內水管漏水的問題」、工
    人乙表示：「是被告屋內窗戶、陽台落地窗有問題，被告家
    中的水表完全沒有動，不是水管漏水的問題」，有此譯文及
    光碟附卷可稽(本院卷第285頁、光碟置於本院卷證物袋內)
    ，是前開對話內容至多僅能證明系爭3樓房屋屋內確有積水
    一情，無從認定系爭3樓房屋屋內積水會透過上下樓層伸縮
    縫滲漏至系爭2樓房屋。
　⒊再者，系爭2、3樓房屋第一次登記日期均為69年4月1日，有
    前開建物登記第三類謄本在卷可稽(本院卷第22至23頁)，系
    爭2樓房屋自登記起至原告主張110年5月至7月間鳳山區下強
    降雨時，屋齡將近41年，縱認系爭2樓房屋有滲漏水情形，
    惟滲漏水原因究竟是系爭2樓房屋因自身房屋老舊產生滲漏
    水，或自系爭3樓房屋屋內積水或廁所管線漏水進而往下滲
    漏至系爭2樓房屋，原因多端且不明，尚難遽以系爭3樓房屋
    與系爭2樓房屋為上下樓層，逕認系爭2樓房屋滲漏水與系爭
    3樓房屋屋內積水或廁所管線漏水具有相當因果關係。又原
    告於本院審理時稱：不願意就系爭2樓房屋滲漏水原因聲請
    鑑定等語(本院卷第250頁)，原告復未舉證證明系爭2樓房屋
    滲漏水為系爭3樓房屋屋內積水或廁所管線漏水所致，被告
    就系爭2樓房屋滲漏水所生損害自不負損害賠償責任。
(三)從而，依原告之舉證，尚不足以證明系爭2樓房屋滲漏水原
    因係可歸責於系爭3樓房屋，是原告請求被告賠償139,990元
    ，為無理由，應予駁回。　
六、綜上所述，原告依侵權行為之法律關係，請求被告應給付原
    告139,990元，及自起訴狀繕本送達翌日起至清償日止，按
    週年利率5％計算之利息，為無理由，應予駁回。
七、訴訟費用負擔之依據：民事訴訟法第78條。
中　　華　　民　　國　　111 　年　　6 　　月　　15　　日
          　　　　鳳山簡易庭  法　官    藍雅筠
以上正本係照原本作成。　　　　　　　　　
如不服本判決，應於送達後20日內，向本院提出上訴狀並表明上
訴理由，如於本判決宣示後送達前提起上訴者，應於判決送達後
20日內補提上訴理由書（須附繕本）。
中　　華　　民　　國　　111 　年　　6 　　月　　15　　日
                              書記官    蔡毓琦 
訴訟費用計算式 裁判費(新臺幣)1,440元 合計          1,440元